臺灣高雄地方法院刑事判決　　　　　　　　　　　　九十一年度易字第二一四八號
　　公　訴　人　臺灣高雄地方法院檢察署檢察官
　　被　　　告　甲○○
右列被告因詐欺等案件，經檢察官提起公訴（九十一年度偵緝字第六二五號），本院
判決如左：
    主  文
甲○○行使偽造私文書，足以生損害於公眾及他人，處有期徒刑年。
偽造之土地登記申請書、土地買賣所有權移轉契約書、建築改良物買賣所有權移轉契
約書上「馮漢德」之署名各壹枚沒收。
    事  實
一、甲○○原係設於高雄市左營區○○○路二六七號「慶義房屋仲介公司」之職員，
    民國九十年十月底，接受丁○○之委任辦理其父馮漢德所有座落高雄市○鎮區○○段一小段一九七九之四號土地及門牌號碼高雄市○鎮區○○街八十一號之建物
    移轉所有權於丁○○名下之事務，丁○○因而將前開不動產之所有權狀、印鑑證
    明書、印鑑章等物交付。詎甲○○於取得前開資料後，竟意圖為自己不法之利益
    ，向李文彬佯稱擬將購得之不動產暫登記於李文彬名下，使李文彬信為真實下同
    意配合辦理過戶手續。旋於同年十二月十日，甲○○即利用不知情之代書丙○○
    虛偽製作土地登記申請書、土地買賣所有權移轉契約書、建築改良物買賣所有權
    移轉契約書各乙紙，持之行使而向地政機關辦理上開房、地之所有權移轉登記於
    李文彬名下，因而違背其任務，並使地政機關登載此不實事項於其職務上所掌之
    土地及建物登記謄本上，足生損害於地政登記之正確性及丁○○之財產。待所有
    權移轉完成，在李文彬之配合下，甲○○於同年十二月三十一日持前開不動產權
    狀，利用不知情之代書乙○○以設定抵押權為擔保之借款方式，向李界賢詐得新
    台幣二百萬元供己花用。後因遲未獲得辦理完畢之通知，丁○○乃另委託他人辦
    理貸款，始得知前開不動產已過戶予李文彬名下，且設有抵押權之登記，因而循
    線查知上情。
二、案經丁○○訴由台灣高雄地方法院檢察署檢察官偵查起訴。
    理  由
一、訊據被告甲○○就右揭犯罪事實坦承不諱，核與被害人丁○○指訴之情節相符，
    並經證人李文彬於警訊、代書丙○○及乙○○於本院審理中供述之事實悉相符合
    ，復有土地登記謄本、建物登記謄本、土地登記申請書、土地及建築改良物買賣
    所有權移轉契約書、印鑑證明書、土地所有權狀及建物所有權狀等附卷足資佐證
    ，事證明確，被告犯行已堪認定。
二、查被告利用不知情之代書丙○○虛偽製作土地登記申請書、土地買賣所有權移轉
    契約書、建築改良物買賣所有權移轉契約書各乙紙，持之行使而向地政機關辦理
    上開房、地之所有權移轉登記於李文彬名下，因而違背其任務，並使地政機關登
    載此不實事項於其職務上所掌之土地及建物登記謄本上等行為，係利用他人行為
    以實現被告自身之犯意，為刑法第二百十六條、第二百十條行使偽造私文書罪、
    第二百十四條使公務員登載不實罪、第三百四十二條第一項背信罪之間接正犯。
    核被告所為，係犯刑法第二百十六條、第二百十條行使偽造私文書罪、第二百十
    四條使公務員登載不實罪、第三百四十二條第一項之背信罪、第三百三十九條第
    一項詐欺取財罪。再被告所犯上開數罪間，有方法、目的之牽連關係，應依刑法
    第五十五條規定，從一重之行使偽造私文書罪論處。另公訴人雖未就被告行使偽
    造私文書及背信之犯罪事實提起公訴，惟檢察官就犯罪事實一部起訴，其效力及
    於全部，本案被告就此部分犯行，業經本院前開認定屬實，經核與公訴意旨之犯
    罪事實部分，具有牽連犯之裁判上一罪關係，本院自應就此起訴效力所及之部分
    併予審究。爰審酌被告素行非佳，有台灣高等法院被告全國前案紀錄表在卷可按
    ，此次復因貪圖利益而為前揭犯行，破壞地政機關對地政管理之正確性及造成被
    害人重大損失，惟犯罪後坦承犯行，態度良好，且與被害人達成民事和解，及犯
    罪所得甚鉅等一切情狀，量處如主文所示之刑。另偽造之土地登記申請書、土地
    買賣所有權移轉契約書、建築改良物買賣所有權移轉契約書各乙紙，為地政機關
    職權上所有，非屬被告所有，不得沒收，惟其上「馮漢德」之署押各壹枚，為被
    告利用不知情之代書丙○○所偽造，應予宣告沒收。
據上論斷，應依刑事訴訟法第二百九十九條第一項前段，刑法第二百十六條、第二百
十條、第二百十四條、第三百四十二條第一項、第三百三十九條第一項、第五十五條
、第二百十九條，罰金罰鍰提高標準條第一條前段，判決如主文。
中      華      民      國      九十一      年      九    月    十八    日
                                  臺灣高雄地方法院刑事第一庭
                                        法  官    官信成
右正本證明與原本無異。
如不服本判決，應於判決送達後十日內，向本院提出上訴狀。
                                        書記官    黃意雯
中    華    民    國      九十一      年      九      月      十八      日
【附錄本判決論罪科刑法條】
中華民國刑法二百十條：
偽造、變造私文書，足以生損害於公眾或他人者，處五年以下有期徒刑。
中華民國刑法二百十六條：
行使第二百十條至第二百十五條之文書者，依偽造、變造文書或登載不實事項或使登
載不實事項之規定處斷。
中華民國刑法二百十四條：
明知為不實之事項，而使公務員登載於職務上所掌之公文書，足以生損害於公眾或他
人者，處三年以下有期徒刑、拘役或五百元以下罰金。
中華民國刑法第三百四十二條第一項：
為他人處理事務，意圖為自己或第三人不法之利益，或損害本人之利益，而為違背其
任務之行為，致生損害於本人之財產或其他利益者，處五年以下有期徒刑、拘役或科
或併科一千元以下罰金。
中華民國刑法三百三十九條第一項：
意圖為自己或第三人不法之所有，以詐術使人將本人或第三人之物交付者，處五年以
下有期徒刑、拘役或科或併科一千元以下罰金。
